臺灣臺中地方法院刑事判決　94年度交訴字第109號
公　訴　人　臺灣臺中地方法院檢察署檢察官
被　　　告　甲○○
上列被告因業務過失致死案件，經檢察官提起公訴（九十四年度
偵字第五五二○號），被告於本院準備程序時為有罪之陳述，經
本院合議庭裁定適用簡式審判程序，判決如下：
    主    文
甲○○從事業務之人，因業務上之過失致人於死，累犯，處有期
徒刑肆月，如易科罰金，以佰元折算壹日。
    犯罪事實
一、甲○○前因過失傷害案件，經臺灣高等法院臺中分院判處有
    期徒刑五月，如易科罰金以三百元折算一日確定，甫於民國
    八十九年十一月十七日易科罰金執行完畢，猶不知警惕。其
    為源晟貨運有限公司之聯結車駕駛員，為從事駕駛業務之人
    ，於九十四年二月五日晚上駕駛車號一二八—ＨＪ號曳引車
    ，沿臺中縣東勢鎮臺八線由北往南之方向行駛，於同日晚上
    十一時五十八分許途經臺八線七點五公里處，本應注意汽車
    行駛時應注意車前狀況，並隨時採取必要之安全措施及行車
    速度應依標誌之規定，不得超速行駛，而當時天候晴、夜間
    無照明、速限每小時五十公里、直路、路面乾燥無缺陷、亦
    無障礙物、視距良好，依當時情形，並無不能注意之情事，
    竟疏未注意及此，適同一時間，陳冠合酒後駕駛車號ＮＸ—
    一二七五號自小客車沿同一路段由南往北之方向逆向行駛，
    至上開地點因甲○○以超越速限每小時五十公里之速度行駛
    且陳冠合酒後逆向行駛，二車見狀煞避不及相撞，陳冠合因
    此受有頭腦損傷、胸腹部挫傷、上下肢骨折導致外傷性休克
    而當場死亡。甲○○於犯罪後，有偵查權限之人知悉犯罪人
    之前，主動向到場處理事故員警陳明自己係肇事者，並陳述
    肇事經過，自首接受裁判。
二、案經臺灣臺中地方法院檢察署檢察官相驗後自動檢舉偵查起
    訴。
    理    由
一、上開時地因發生車禍致被害人陳冠合死亡之事實，業據被告
    甲○○於本院審理時自白不諱，並有道路交通事故現場圖、
    調查報告表（一）、（二）各一份及照片十四張附卷可稽。
    且被害人確因本件車禍受有頭腦損傷、胸腹部挫傷、上下肢
    骨折導致外傷性休克而當場死亡，業經臺灣臺中地方法院檢
    察署檢察官督同檢驗員相驗屬實，製有勘驗筆錄、驗斷書及
    相驗屍體證明書附卷足憑。按汽車行駛時應注意車前狀況，
    並隨時採取必要之安全措施及行車速度應依標誌之規定，不
    得超速行駛道路交通安全規則第九十四條第三項、第九十三
    條第一項分別定有明文。被告駕車自應注意上述道路交通安
    全規定。又按汽車駕駛人信賴其他參與交通之對方亦能遵守
    交通規則，同時為必要之注意，謹慎採取適當之行動，而對
    於不可知之對方違規行為並無預防之義務，然因對於違規行
    為所導致之危險，若屬已可預見，且依法律、契約、習慣、
    法理及日常生活經驗等，在不超越社會相當性之範圍應有注
    意之義務者，自仍有以一定之行為避免結果發生之義務（最
    高法院七十四年臺上字第四二一九號判例參照）。且汽車駕
    駛人對於防止危險發生之相關交通法令之規定，業已遵守，
    並盡相當之注意義務，以防止危險發生，始可信賴他人亦能
    遵守交通規則並盡同等注意義務。若因此而發生交通事故，
    方得以信賴原則為由免除過失責任（最高法院著有八十四年
    臺上字第五三六○號判例參照）。此即學說上所謂之「信賴
    原則」，蓋在交通頻繁之社會，交通事故甚難完全避免，故
    以此「信賴原則」界定行為人之安全注意義務範圍。又按交
    通法規所稱「注意車前狀況」之情形，是指駕駛人就其注意
    力所及之情況下，對於車前已存在或可能存在事物應予注意
    ，以便採取適當之反應措施而言，是駕駛人注意車前狀況，
    應建立在行車當時之時間、空間之一切狀況下進行綜合判斷
    。次查，依卷附現場圖所示，被害人雖確有侵入對向車道及
    酒後駕車之過失，然被告煞車痕跡起點在雙黃線中央開始，
    以被告車身的寬度，與輪胎的比例，在煞車起點前，被告駕
    駛之大貨車之車身應已經侵入中間車道（輪胎尚在車道內）
    ，又被告車輛屬於重車，被告車輛的煞車痕清晰可見，二輪
    煞車痕分別為二十四點二公尺及二十三點八公尺，而被害人
    駕駛之汽車亦留有十點三公尺之煞車痕，參考二車開始煞車
    前之間格（即雙方煞車痕起點之距離）及汽車通常反應所需
    距離（若時速六十五公里，反應距離為一三點五二公尺，若
    依速限五十公里行駛，反應距離十點四○公尺，若依速限四
    十公里行駛，反應距離八點三二公尺若依速限三十公里行駛
    ，反應距離七點二八公尺，參交通部六十六年十月二十七日
    交路字第一○二七五號函）觀之，被告如未超速及注意車前
    狀況應可在見到被害人侵入車道後發生碰撞前即將車煞停而
    避免本件車禍之發生，被告竟未能及時煞停，故被告之超速
    與本件車禍之發生應有相當之因果關係，並非無法防範。是
    以本院認被害人雖亦有違規之情，惟被告既有超速及疏未注
    意車前狀況之情，其駕駛行為應無「信賴保護」之適用。而
    當時天候晴、夜間無照明、速限每小時五十公里、直路、路
    面乾燥無缺陷、亦無障礙物、視距良好，此有上開道路交通
    事故調查報告表（一）存卷可佐，依當時情形，又無不能注
    意之情事，竟疏不注意為之，貿然以時速五十至六十公里之
    車速，超速行駛，復疏未注意車前狀況，以致肇事使被害人
    死亡，被告顯有過失。且本件經送請臺灣省臺中縣區車輛行
    車事故鑑定委員會鑑定結果，亦持相同看法，有臺灣省臺中
    縣區車輛行車事故鑑定委員會九十四年七月二十日中縣鑑字
    第○九四五五○二一四○號函附鑑定意見書在卷可稽，益證
    被告之行為有過失，被告之自白應與事實相符。至本院於審
    理時另送臺灣省車輛行車覆議鑑定委員會鑑定結果，該會認
    ：「甲○○無肇事因素（壓分向限制線與超速行駛，均有違
    規定」部分。然該覆議意見未斟酌被告所駕車輛車輪壓分向
    限制線與超速行駛已非單純違規行為之情況，與本院上開認
    定不符，為本院所不採，附此敘明。雖本件被害人陳冠合酒
    後逆向行駛應為本件之肇事主因，被告僅為肇事次因，然仍
    不能因被害人之與有過失，而解免被告之罪責。而被告之過
    失行為與被害人之死亡間具有相當因果關係。本件事證明確
    ，被告過失致死之犯行洵堪認定。
二、被告係源晟貨運有限公司之聯結車駕駛司機，業據被告供承
    屬實，為從駕駛事業務之人，其於執行業務中肇事致人於死
    ，核被告所為係犯刑法第二百七十六條第二項之業務過失致
    死罪。又被告前因過失傷害案件，經臺灣高等法院臺中分院
    判處有期徒刑五月，如易科罰金，以三百元折算一日確定，
    甫於八十九年十一月十七日易科罰金執行完畢，此有臺灣高
    等法院告前案紀錄表及臺灣臺中地方法院檢察署刑案資料查
    註紀錄表一份在卷可查，其於執行完畢後五年內再犯本件有
    期徒刑以上之罪，為累犯，應依刑法第四十七條加重其刑。
    再者，被告於犯罪後，有偵查權限之人知悉犯罪人之前，主
    動向到場處理事故員警陳明自己係肇事者，並陳述肇事經過
    ，有警詢筆錄在卷可按，為對於未發覺之犯罪自首接受裁判
    ，應依刑法第六十二條前段之規定減輕其刑，並先加後減。
    爰審酌被告為肇事之次因，被害人陳冠合因本件車禍死亡，
    所生危害重大，惟被害人為肇事主因，於本件事故之發生有
    較重之過失，被告肇事後坦承犯行，犯罪後態度良好，然尚
    未能與被害人家屬達成民事和解，並賠償損害等一切情狀，
    量處如主文所示之刑，並諭知易科罰金之折算標準。
據上論斷，應依刑事訴訟法第二百七十三條之一第一項、第二百
九十九條第一項前段，刑法第二百七十六條第二項、第四十七條
、第六十二條前段、第四十一條第一項前段，罰金罰鍰提高標準
條例第一條前段、第二條，判決如主文。
本案經檢察官李斌到庭執行職務。
中　　華　　民　　國　　94　　年　　12　　月　　20　　日
                  交通法庭  法　官  張清洲
以上正本證明與原本無異。
如不服本判決，應於送達後十日內向本院提出上訴狀（須附繕本
），上訴於臺灣高等法院臺中分院。
                            書記官　沈筱玲
中　　華　　民　　國　　94　　年　　12　　月　　20　　日
附錄論罪科刑法條
中華民國刑法第二百七十六條
因過失致人於死者，處二年以下有期徒刑、拘役或二千元以下罰
金。
從事業務之人，因業務上之過失犯前項之罪者，處五年以下有期
徒刑或拘役，得併科三千元以下罰金。
